【裁判字號】    92,訴,56
【裁判日期】    921014
【裁判案由】    給付貨款
【裁判全文】
臺灣雲林地方法院民事判決  九十二年度訴字第五六號
    原      告    新禾股份有限公司
    法定代理人    丁○○
    訴訟代理人    乙○○
    兼法定代理人  戊○○
    被      告    己○○
    訴訟代理人    甲○○
                  吳九鍚
    被      告    庚○○
                  丙○○
                  辛○○
右當事人間請求給付貨款事件，本院判決如左：
    主    文
被告中冠電業有限公司、戊○○、己○○、庚○○、丙○○應連帶給付原告新台幣陸
拾萬元，及自民國九十一年十二月二十七日起至清償日止，按週年利率百分之五計算
之利息。
被告辛○○應給付原告新台幣陸拾萬元，及自民國九十二年二月六日起至清償日止，
按週年利率百分之六計算之利息。
前二項被告如其中一項被告已履行給付，他項被告於清償範圍內免給付之義務。
訴訟費用由被告連帶負擔。
    事    實
甲、原告方面：
一、聲明：求為判決如主文所示。
二、陳述：
(一)原告為東芝家電在台灣之代理商，被告中冠電業有限公司  (以下簡稱中冠公司)
    於民國八十九年十二月十九日與原告簽訂經銷合約，由被告戊○○ (被告中冠公
    司之負責人) 及被告庚○○擔任連帶保證人，嗣因被告中冠公司之財務狀況不穩
    ，為補強原合約之效力，又於九十年十月十七日追加訂立經銷合約，並追加被告
    己○○、丙○○為連帶保證人，其經銷期限均約定以實際經銷之時期為準。上開
    合約簽訂後，迄未經終止或作廢，且因已增加連帶保證人，原告即繼續對被告中
    冠公司出貨。
(二)原告於九十一年八月間對被告中冠公司出貨  (分冷氣機及一般家電兩種)，其應
    收帳款為新台幣  (下同)十四萬四千八百五十三元，又於九十一年九月間繼續對
    被告中冠公司出貨，應收帳款累計為六十四萬零二百五十三元，被告中冠公司於
    對帳後，交付原告金額六十四萬零二百五十三元之支票一張 (發票人為被告丙○○、票載發票日為九十一年十月三十一日、付款人為第七商業銀行南屯分行) ，
    惟屆期經提示竟不獲付款。嗣經重新核算，被告中冠公司又交付原告四張由被告
    辛○○所簽發之支票 (票載發票日各為九十一年十一月二十三日、九十一年十二
    月十日、九十二年一月五日及九十二年二月五日，金額各為五萬元、五萬元、五
    萬元及五十萬元，付款人均為高雄銀行台中分行) ，金額共六十五萬元，但屆期
    僅票載發票日九十一年十一月二十三日、金額五萬元之支票兌現，其餘三張支票
    經提示均不獲付款。
(三)本件經銷合約書第八條第三點載明：「貨款之保證，包括因貨款所開之一切票據
    在內，而此票據之發票人是否為甲方  (按即被告中冠公司)商號名稱或負責人私
    人名義，或其配偶及其他第三人，在所不問。」因此，連帶保證人之保證責任包
    括因貨款而交付之一切票據在內。
(四)被告雖辯稱：被告中冠公司已歇業，該公司原址頂讓予華昇電器批發量販店，貨
    款應向華昇電器批發量販店收取云云，惟查：被告中冠公司營運正常，並未歇業
    ，有被告中冠公司變更登記事項卡可證，且被告戊○○為被告中冠公司之負責人
    ，被告己○○、庚○○、丙○○、辛○○又分別係被告戊○○之弟、堂弟、妻及
    長女，彼此互有親屬關係，縱有頂讓之事實，亦純屬其等之間內部之約定，並不
    能憑以拒絕對原告負清償債務之責。又原告並未曾與華昇電器批發量販店簽訂經
    銷合約，亦未曾對其出貨，更未曾對其開立發票，自無向華昇電器批發量販店收
    取貨款之理。
(五)綜上所述，被告中冠公司負欠原告六十萬元債務，被告戊○○、己○○、庚○○
    、丙○○為連帶保證人，應與被告中冠公司連帶負清償責任，被告辛○○為前述
    支票之發票人，則應依票據關係負清償責任。又被告中冠公司、己○○、庚○○
    、丙○○所負債務，與被告辛○○所負債務，為不真正連帶債務，如其中一項被
    告為給付時，於清償範圍內，他項被告同免於給付之責。為此，爰依買賣、連帶
    保證及票據之法律關係，訴請判決如原告之聲明所示。
三、證據：提出經銷合約書二件、應收帳款明細表二張、應收帳款對帳單二張、應收
    票據明細表一張、支票四張、退票理由單四張、公司變更登記事項卡一件、戶籍
    謄本四件及統一發票十張為證，並聲請本院向高雄銀行台中分行函查被告辛○○
    申請支票存款戶開戶之相關資料。
乙、被告方面：
一、被告己○○部分：
(一)聲明：求為判決原告之訴駁回。
(二)陳述：被告己○○於九十年十月十七日為被告中冠公司保證之貨款債務五十四萬
    元，早已由被告戊○○簽發交付玉山銀行大墩分行付款之支票分六期清償完畢，
    且原告因被告中冠公司曾積欠貨款，自九十年十月起將之列為信用不佳之客戶，
    拒絕出貨，雙方並已合意終止經銷合約，故被告中冠公司自九十年十月起即未再
    向原告訂貨，從而亦無積欠原告貨款之可能？又被告中冠公司於九十年十月初歇
    業，公司原址頂讓予華昇電器批發量販店經營，原告如有出貨，亦係交付於華昇
    電器批發量販店，其貨款理應向華昇電器批發量販店收取，而與被告中冠公司無
    關。
(三)證據：提出公司變更登記事項卡一件為證，並聲請本院向台中市政府函查華昇電
    器批發量販店營利事業登記資料。
二、被告庚○○、辛○○部分：
    被告庚○○、辛○○未於最後言詞辯論期日到場，據其等前此到場所為聲明、陳
    述及提出之證據如左：
(一)聲明：求為判決原告之訴駁回。
(二)陳述：
 (1) 被告庚○○為戊○○之妹婿，原係被告中冠公司之負責人，被告庚○○固於八十
    九年十二月十九日之經銷合約書上簽名蓋章擔任連帶保證人，但本件可疑被告中
    冠公司並未向原告進貨，被告庚○○難以同意原告之請求。
 (2) 被告戊○○於九十年十一月間，因經營被告中冠公司 (設於台中市○○路○段四
    六二之一號於) 不善，而停止營業，嗣將公司原址之生財器具頂讓予華昇電器批
    發量販店，並更換公司名稱、招牌及名片，其開始營業之初，被告辛○○曾利用
    課餘時間至該量販店內幫忙近一個月，故可證實被告中冠公司確已停止營業。又
    被告戊○○、丙○○為被告辛○○之父親及繼母，以不支付生活費用為由，強逼
    被告辛○○簽名，並持被告辛○○簽名之文件至高雄銀行台中分行辦理開戶，申
    請支票使用，且在未經被告辛○○同意之下，即擅自以偽造之印章簽發支票，為
    數不少，導致仍為在學學生之被告辛○○負債數百萬元，信用破產，被告辛○○
    已在臺灣臺中地方法院檢察署提出偽造有價證券之告訴，原告以偽造之支票向被
    告辛○○請求給付票款，難謂有理由，應予駁回。
(三)證據：提出華昇電器量販店戊○○名片及國立台中技術學院學生證各一件為證。
三、被告中冠公司、戊○○、丙○○部分：
    被告中冠公司、戊○○、丙○○均未於言詞辯論期日到場，據其等提出書狀聲明
    及陳述如左：
(一)聲明：求為判決原告之訴駁回。
(二)陳述：
 (1) 被告中冠公司於九十年十一月間，因經營不善，積欠數家電器公司債款，遭列為
    拒絕往來戶，以致無法取得貨品繼續營業，因而停業。嗣為生計，被告戊○○即
    將公司原址之生財器具及店面頂讓予華昇電器批發量販店，並更換公司名稱、招
    牌及名片，重新由被告丙○○經營，被告戊○○則受聘為經理協助營業。惟至九
    十一年十二月間，華昇電器批發量販店亦因經營不善，並遭客戶積欠貨款，終致
    週轉不靈而停止營業。
 (2) 華昇電器批發量販店於九十一年八至九月間，因客戶需求，由被告戊○○向原告
    之業務員訂貨，原告之業務員私下同意出貨，惟要求以客票支付貨款。原告之業
    務員出貨予華昇電器批發量販店，由被告丙○○收受後，被告戊○○經被告辛○○同意，即以被告辛○○之支票支付貨款。故本件原告之貨品均係送交華昇電器
    批發量販店，而非被告中冠公司。
 (3) 原告之業務員因無法自華昇電器批發量販店及被告戊○○、丙○○收取貨款，方
    主張係出貨於被告中冠公司，轉而向連帶保證人求償，並藉以逼迫被告戊○○、
    丙○○出面處理。事實上，被告中冠公司因信用不佳，早已遭原告列為拒絕往來
    戶，而無生意往來，本件原告出貨之對象確係華昇電器批發量販店，原告主張係
    出貨予被告中冠公司，與事實不符，從而其請求自難謂有理由。
    理    由
一、原告聲請本院依督促程序對被告中冠公司、戊○○、己○○、庚○○、丙○○發
    支付命令，經被告中冠公司、己○○於法定期間內合法提出異議，以原告支付命
    令之聲請視為起訴，且被告中冠公司、己○○乃以非基於個人關係之事由提出異
    議，其效力及於被告戊○○、庚○○、丙○○，自應將其等併列為被告。又原告
    原請求被告中冠公司、戊○○、己○○、庚○○、丙○○連帶給付六十五萬元及
    其法定遲延利息，嗣後改為請求連帶給付六十萬元及其法定遲延利息，並追加被
    告辛○○部分，前者核屬減縮應受判決事項之聲明，後者其請求之基礎事實同一
    ，依民事訴訟法第二百五十五條第一項第三款及第二款之規定，均無不合，應予
    准許。又被告己○○以外之其餘被告經合法通知，未於言詞辯論或最後言詞辯論
    期日到場，核無民事訴訟法第三百八十六條各款所列情形，爰依原告之聲請，由
    其一造辯論而為判決，合先敘明。
二、原告主張：被告中冠公司於八十九年十月十九日與伊簽訂經銷合約，由被告戊○○、庚○○為連帶保證人，又於九十年十月十七日與伊訂立經銷合約，追加被告
    己○○、丙○○為連帶保證人，其期限均以實際經銷時期為準。嗣於九十一年八
    至九月間，被告中冠公司向伊訂購冷氣機及其它一般家電，經伊出貨予被告中冠
    公司，貨款累計六十四萬零二百五十三元，被告中冠公司交付被告丙○○所簽發
    同金額之支票以給付貨款，惟屆期經提示竟不獲付款，於重新核算後，被告中冠
    公司改以發票人為被告辛○○之支票四張  (金額共六十五萬元)交付予伊，但僅
    其中一張金額五萬元之支票兌現，其餘三張經提示均不獲付款等事實，業據提出
    被告中冠公司變更登記事項卡一件、經銷合約書二件、應收帳款明細表二張、應
    收帳款對帳單二張、應收票據明細表一張、支票四張、退票理由單四張及統一發
    票十張為證。
三、被告雖辯稱：被告中冠公司因經營不善，而將其生財器具及營業場所頂讓予華昇
    電器批發量販店，向原告訂貨者為該量販店，原告出貨之對象亦係該量販店，被
    告中冠公司未積欠原告貨款云云，惟查：經本院向台中市政府函查之結果，台中
    市政府並無核准華昇電器批發量販店營利事業登記之資料，且被告中冠公司迄未
    辦理解散登記，本件原告所開發之統一發票均記載買受人為被告中冠公司，有台
    中市政府九十二年六月十日府經商字第○九二○○八三七一一號函、被告中冠公
    司變更登記事項卡及統一發票在卷可稽，觀之原告售貨於登記有案之被告中冠公
    司，尚且需簽訂經銷合約並經覓妥連帶保證人，則既未辦理營利事業登記又無連
    帶保證人之華昇電器批發量販店，原告豈肯對之出售貨物？又被告中冠公司之董
    事為被告戊○○，其餘四名股東中，被告丙○○為其妻，被告辛○○為其女，此
    有公司變更登記事項卡及戶籍謄本在卷可憑，如謂被告戊○○因經營不善，為謀
    生計，而將被告中冠公司之生財器具及經營場所頂讓予華昇電器批發量販店，由
    被告丙○○負責經營，其本人受聘擔任經理職務以處理業務，則即使更換招牌並
    印製該量販店之名片，亦難令人相信確有頂讓之事實，蓋頂讓營業無欲取得相當
    之對價，夫妻之間互為頂讓，縱使獲有對價，對於增進家庭生計又有何裨益？再
    稽之被告己○○所稱：「被告己○○及庚○○有要求丙○○及戊○○去辦理終止
    保證關係，但他們沒有去辦理，是收到本件支付命令之後才知道他們根本沒有去
    辦理」等語，本件苟有頂讓之事實，被告中冠公司將毋須再向原告訂貨，被告戊○○儘可為被告己○○、庚○○辦理退保，其未辦理退保，而仍再向原告訂貨，
    則所謂已因頂讓而改由華昇電器批發量販店訂貨、進貨，益難令人置信。是被告
    所辯本件係華昇電器批發量販店而非被告中冠公司向原告購貨云云，委無可採。
四、被告辛○○雖另辯稱：本件原告據以向其請求之支票乃被告戊○○、丙○○所偽
    造云云，惟查：經本院向高雄銀行台中分行函查之結果，該分行以九十二年六月
    九日高銀台中存字第九二○七二四號函答覆：「‧‧‧依財政部支票存款戶處理
    辦法規定申請開戶之個人，應核對確為本人，並由開戶依約定親自簽名或蓋章、
    或簽名及蓋章於支票存款往來約定書暨印鑑卡上，並留存身分證影本‧‧‧」等
    語。又被告辛○○最初係謂：「‧‧‧在民國九十一年十月二十日星期天的早晨
    ，父親把我叫醒，當時父親正準備到店裡，父親說要幫我開戶，要求我在申請書
    上簽名，由於我剛睡醒，加上我有七○○度的近視，且對方是我父親，我並未留
    心於文件的內容，就在申請書上簽名‧‧‧」，嗣後則改稱：係被告戊○○、丙○○以不供給生活費為由，強逼其簽名云云，前後說詞顯相矛盾。再徵之被告辛○○係在學學生，此有學生證可證，其尚無充足之謀生能力，而須仰賴被告即其
    父戊○○供給生活及教育費用，且父女至親，於被告戊○○需使用他人之支票時
    ，被告辛○○同意以其名義開戶並由被告戊○○使用其支票，並不違反常情。被
    告戊○○、丙○○又狀稱簽發本件支票曾經過被告辛○○同意，否認有偽造支票
    之情事，則被告辛○○之抗辯，自無可遽予採信。
五、綜上所述，本件被告之抗辯，並無可採，原告之主張，堪予採信。從而，原告本
    於買賣及連帶保證之法律關係，請求被告中冠公司、戊○○、己○○、庚○○、
    丙○○連帶給付六十萬元及其法定遲延利息 (自支付命令送達翌日起算，利率週
    年百分之五) ，另本於票據法律關係向被告辛○○追索，請求被告辛○○給付六
    十萬元及其法定遲延利息 (自九十二年二月六日即最後一張支票提示日起算，利
    率週年百分之六) ，為有理由，應予准許。又本件被告中冠公司五人及被告辛○○  (前五人為一組，被告辛○○單獨為一組)係基於不同之發生原因，就同一內
    容之給付，對原告各負全部給付之義務，因其中一組被告為給付，另一組被告即
    同免其責任，為不真正連帶債務，原告請求為如主文第三項所示之判決，亦有理
    由，應予准許。
六、據上論結，本件原告之訴為有理由，依民事訴訟法第三百八十五條第一項前段、
    第七十八條、第八十五條第二項，判決如主文。
中      華      民      國    九十二    年      十      月     十四     日
                                    臺灣雲林地方法院民事第一庭
~B法      官  春生
右為正本係照原本作成
如對本判決上訴須於判決送達後二十日內向本院提出上訴狀。（須附繕本）
中      華      民      國    九十二    年      十      月     十四     日
~B法院書記官  彭文章


司法院資訊處製作；財團法人民間司法改革基金會備份。
